【裁判字號】    98,司家聲,87
【裁判日期】    981112
【裁判案由】    酌定遺產管理報酬
【裁判全文】
臺灣台中地方法院民事裁定            98年度司家聲字第87號
聲  請  人  財政部國有財產局臺灣中區辦事處
            （即被繼承人乙○○之遺產管理人）
法定代理人  甲○○
上列聲請人聲請酌定遺產管理報酬事件，本院裁定如下：
    主  文
聲請人任被繼承人乙○○遺產管理人之報酬酌定為新台幣壹萬貳
仟伍佰肆拾陸元。
程序費用由被繼承人乙○○之遺產負擔。
    理  由
一、按遺產管理人得請求報酬，其數額由親屬會議按其勞力及與
    被繼承人之關係酌定之；親屬會議不能召開或召開有困難時
    ，依法應經親屬會議處理之事項，由有召集權人聲請法院處
    理之；親屬會議經召開而不為或不能決議時，亦同，民法第
    1183條、第1132條第2項分別定有明文。
二、本件聲請意旨略以：聲請人經本院97年度財管字第128號裁
    定選任為被繼承人乙○○之遺產管理人，並依法對被繼承人
    、債權人及受遺贈人為公示催告，且將資料登報，搜索遺產
    ，又洽地政機關完成遺產管理人登記，亦洽郵局結清被繼承
    人之存款及帳戶，復於本院98年度家訴字第156號確認繼承
    權存在事件中為訴訟當事人等事宜。而被繼承人遺有坐落臺
    中縣烏日鄉○○段110-2地號之土地1筆，按98年公告現值新
    台幣(下同)11,100元/平方公尺計算，價值約為1,254,300元
    ，尚有郵局存款342元，其遺產價值合計為1,254,642元，依
    財政部頒訂「代管無人承認繼承遺產作業要點」第14點第3
    項之規定，聲請人之遺產管理報酬標準不得低於孳息收入部
    分10分之3及遺產現值百分之1，是聲請人應得請求12,546元
    之遺產管理報酬；另聲請人於本件管理遺產期間，代為墊付
    費用為1,676元。為此爰依民法第1183條、代管無人承認繼
    承遺產作業要點等規定，聲請酌定遺產管理報酬，及確定代
    墊費用數額等語，並提出：本院97年度財管字第128號民事
    裁定、98年家訴字第156號民事判決、土地建物查詢資料、
    中華郵政股份有限公司台中郵局98年5月18日中管字第09821
    01082號函、經費類代收款明細表、代墊費用之收據等證物
    為證。
三、經查：聲請人主張其業經本院以97年度財管字第128號民事
    裁定選任為乙○○之遺產管理人，業據其提出上開民事裁定
    在卷為憑。揆諸前揭情事，被繼承人既無合法之親屬會議可
    資召開，自亦無從由其親屬會議酌定遺產管理報酬，執此，
    聲請人聲請本院酌定其遺產管理報酬，自屬有據。另經本院
    參酌聲請人所提出之前揭證物，認聲請人自就任遺產管理人
    後，除搜索遺產、公示催告、結清被繼承人之存款及帳戶、
    完成遺產管理人登記等事項外，亦於98年度家訴字第156號
    確認繼承權存在事件中，進行相關之訴訟程序，是聲請人處
    理本件遺產管理事務之程度應為中等程度，從而，聲請人請
    求12,546元之遺產管理報酬數額尚屬妥適，爰酌定其報酬為
    12,546元。
四、末按關於遺產管理、分割及執行遺囑之費用，因具共益費用
    之性質，即不僅於共同繼承人間有利，對繼承債權人、受遺
    贈人、遺產酌給請求人等均具利害關係，故民法第1150條前
    段乃規定，各該費用由遺產中支付之。而民法前開條文所謂
    「遺產管理之費用」，係指遺產保存上所必要不可欠缺之一
    切費用而言，例如：事實上保管費用、納稅、訴訟費用、清
    算費用等。復依台灣高等法院暨所屬法院94年法律座談會研
    討結果，遺產管理人就遺產之管理，如為全體執行債權人之
    共同利益，而有費用支出（遺產管理人之報酬、管理費用）
    ，得準用強制執行法第29條第2項後段之規定，視其支出費
    用之性質，列為執行必要費用而優先受償。查：本件聲請人
    就任被繼承人之遺產管理人後，除其遺產管理報酬依前揭法
    條規定，應由法院酌定以外；另聲請人主張為管理被繼承人
    之遺產，現已代墊1,676元費用之事實，參諸聲請人之陳述
    及前揭證物，固屬真正，但上開及後續支出之代墊費用，聲
    請人自可檢具相關證據，由遺產中支出（核銷），或於執行
    程序中列為執行必要費用而優先受償，無庸由本院予以確定
    ，聲請人該部分之聲請，應無必要，附此敘明。
五、依非訟事件法第166條第2項，裁定如主文。
中    華    民    國    98    年    11    月    12    日
                  家事法庭  司法事務官  蔡伊萍
以上正本係照原本作成。
如不服本件裁定，得於裁定書送達之翌日起10日內，以書狀敘述
理由，向本庭提起抗告。
中    華    民    國    98    年    11    月    12    日
                                書記官  曾惠雅


司法院資訊處製作；財團法人民間司法改革基金會備份。
